【裁判字號】    90,上易,897
【裁判日期】    901023
【裁判案由】    竊盜等
【裁判全文】
臺灣高等法院高雄分院刑事判決                      九十年度上易字第八九七號
    上  訴  人
    即  被  告  丙○○
    選任辯護人  洪文佐
右上訴人因竊盜等案件，不服台灣高雄地方法院八十九年度易字第四八０一號中華民
國九十年四月十日第一審判決（起訴案號：台灣高雄地方法院檢察署八十九年度偵字
第三二三七、一六五一三號），提起上訴，本院判決如左：
    主  文
原判決撤銷。
丙○○收受贓物，處有期徒刑壹年貳月。又對於公務員依法執行職務時，施強暴，處
有期徒刑壹年。又攜帶兇器毀壞門扇於夜間侵入住宅竊盜，處有期徒刑貳年陸月，並
應於刑之執行前，令入勞動場所強制工作，期間為參年。應執行有期徒刑肆年伍月，
並應於刑之執行前，令入勞動場所強制工作，期間為參年。
    事  實
一、丙○○曾有毒品、強盜及多次竊盜前科，猶不知悔改，竟於民國八十九年一月三
    十日晚上十一時許，在高雄市翠屏夜市場附近，明知「黃正順」 (年籍、住址均
    不詳）之成年男子所交付之懸掛Ｐ三─二四一六號、引擎號碼00000000
    000000號賓士牌自用小客車，係來路不明之贓物（Ｐ三－二四一六號車牌
    為甲○○所有，於八十九年一月二十八日十七時許，在高雄縣鳳山市○○街十四
    號前失竊，引擎號碼00000000000000號賓士牌自用小客車為丁○○所有，於八十九年一月十二日七時許，在高雄市○○區○○路四九一號失竊）
    ，仍收受後供己使用。嗣於翌日 (三十一日）凌晨一時十分許，丙○○前往高雄
    市○○區○○路四００巷一號前，欲駕駛該車離去時，為高雄市政府警察局刑警
    大隊警員許廷法、蔡建偉、洪登貴三人發覺，經許廷法三人上前出示證件並準備
    盤查時，丙○○竟另行起意，駕駛上開汽車衝撞許廷法三人及洪登貴所駕駛之車
    牌號碼Ｄ７─五０五七號自用小客車 (毀損部分未據告訴），以便逃離現場，許
    廷法等人見狀，即迅速跳離該處，並開槍示警，嗣丙○○所駕駛之賓士牌自用小
    客車撞上路旁之安全島 (毀損部分未據告訴）並熄火後，許廷法等人始上前將丙○○捕獲。
二、丙○○復意圖為自己不法之所有，於八十九年五月八日凌晨二時許，攜帶其所有
    客觀上足以對人之生命、身體、安全構成威脅，可供兇器使用之螺絲起子及扳手
    鉗各一支，至高雄市左營區○○○路一０七六號乙○○住處，先以螺絲起子撬開
    一樓鐵門及玻璃門，再以扳手鉗將木門之喇叭鎖予以破壞後，侵入上址乙○○居
    住之二、三樓內，竊取皮包乙個〔內有新台幣（下同）四萬餘元〕、手錶一只、
    行動電話一支，得手後離去。嗣經警於二樓鐵櫃內之信封上採得指紋二枚，經送
    內政部警政署刑事警察局鑑定結果，發現與丙○○之右食指與右拇指之指紋相同
    ，始查知丙○○涉有上開犯行。
三、案經高雄市政府警察局及高雄市政府警察局左營分局移送臺灣高雄地方法院檢察
    署檢察官偵查起訴。
    理  由
一、訊據上訴人即被告丙○○對曾駕駛上開賓士牌自用小客車為警查獲，並於八十九
    年五月八日凌晨二時許，侵入被害人乙○○住處竊取財物等事實，固不否認，惟
    矢口否認有收受贓物及妨害公務犯行，辯稱：我向「黃正順」借用上開汽車時，
    並不知是贓車，且警察上前盤查時係穿著便衣，未出示證件表明身分，我害怕才
    開車逃離現場，只撞上安全島，未衝撞警察云云。經查：
(一)被告為警查獲時駕駛之賓士牌自用小客車，其上懸掛之Ｐ三─二四一六號車牌，
為被害人甲○○所有於八十九年一月二十八日十七時許，在高雄縣鳳山市○○街
    十四號前失竊，而引擎號碼00000000000000號賓士牌自用小客車
    為丁○○所有，於八十九年一月十二日七時許，在高雄市○○區○○路四九一號
    失竊之事實，業據被害人甲○○、丁○○於警訊及偵查中指述明確，復有甲○○
    領回車牌、丁○○領回自小客車出具之贓物領據二張在卷可憑，上開自用小客車
    及車牌均屬失竊之贓物無訛。被告雖辯稱：不知該車係贓物，該車係向一名「黃
    正順」之男子所借得云云，惟被告復供稱：不知「黃正順」之年籍與住址「黃正
    順」未交付其行車執照等語，足證被告與該「黃正順」並非熟識，而「黃正順」
    竟將價值高昂之賓士牌汽車借予被告，又未提供任何有關該車之證件，衡情該車
    之來源顯有可疑，被告應足判斷該車為贓物，所辯：不知該車為贓物云云，核係
    卸責之詞，不足採信。
(二)被告於上揭時地，遭警員許廷法、蔡建偉、洪登貴三人出示證件並上前盤查時，
    為免遭逮捕，即駕駛上開汽車衝撞許廷法三人及洪登貴駕駛之車牌號碼Ｄ７─五
    ０五七號自用小客車，經許廷法等人開槍示警後，因被告撞上路旁之安全島，始
    為警捕獲之事實，已據證人即警員許廷法到庭證述明確，復有報告書一份（參警
    卷第二二頁）及現場照片八張在卷可憑，被告辯稱：不知上前盤查之人是警察，
    因欲逃離現場，才撞上安全島，無衝撞警察及車輛云云，顯無可採。
(三)被告於八十九年五月八日凌晨二時許，攜帶螺絲起子及扳手鉗破壞門鎖，侵入被
    害人乙○○住處，並竊得皮包乙個〔內有新台幣（下同）四萬餘元〕、手錶一只
    、行動電話一支等情，已據被告於警訊、偵查、原審及本院審理中坦承不諱，核
    與被害人乙○○於警訊及原審指述之情節相符，復有乙○○領回皮包出具之贓物
    領據一張附卷可參，事證明確。
(四)被告提出長庚紀念醫院出具之診斷證明書一份，其上載明被告因有妄想及幻聽，
    自八十六年八月十四日起至八十七年二月十二日止至精神科門診，經診斷疑精神
    分裂症等情，惟經本院請高雄醫學大學附設中和紀念醫院對被告做精神鑑定結果
    ，認被告雖曾診斷為妄想型精神分裂症之個案，但就病程觀之，無法排除其精神
    症狀是否為安非他命濫用所致，被告於涉案當時雖自述曾使用安非他命，但回溯
    其行為當時之精神狀態  其意識狀態仍清楚，並未受幻覺或妄想影響，現實判斷
    亦無受損，並未達精神耗弱之程度，有精神鑑定報告書一份可參，辯護人辯稱：
    被告行為時為精神耗弱云云，核無可採。
(五)綜上所述，被告及辯護人所辯，均無可採。被告收受贓物、妨害公務、竊盜之事
    證明確，犯行均堪認定。
二、核被告收受贓車及駕車衝撞執行攔檢職務之警員之行為，係犯刑法第三百四十九
    條第一項收受贓物罪、第一百三十五條第一項妨害公務罪。又按螺絲起子及扳手
    鉗在客觀上均具有危險性，足以殺傷人之生命、身體，為兇器之一種，被告攜帶
    螺絲起子及扳手鉗破壞他人門鎖侵入住宅竊取他人財物之行為，係犯刑法第三百
    二十一條第一項第一款、第二款、第三款之加重竊盜罪。被告所犯上開三罪名間
    ，犯意各別，行為互殊，應予分論併罰。公訴人雖未就被告所犯加重竊盜罪之加
    重條件，即毀壞門扇及攜帶兇器部分起訴，惟此部分為被告竊盜犯行之手段，為
    實質上一罪關係，為起訴效力所及，本院自得予以審究。
三、被告犯罪事證明確，原審予以論罪科刑固非無據，惟扣案之小型尖嘴鉗一把、闊
    嘴鉗二把、小型照明燈二支、白色背包一個，本院查無證據證明係被告供犯罪所
    用及預備供犯罪所用之物（詳如後述），原判決依刑法第三十八條第一項第二款
    規定宣告沒收，尚有未洽。被告上訴意旨否認收受贓物及妨害公務犯行，並指摘
    原判決量刑過重，雖無可取，惟原判決既有上開可議之處，自應由本院撤銷改判
    。爰審酌被告曾有毒品、強盜及多次竊盜前科紀錄，有台灣高雄地方法院檢察署
    刑案資料查註紀錄表在卷可參，素行不佳，猶不知悛悔，仍收受贓物，助長竊盜
    之風，且於經警查獲時，竟對執法人員施以強暴手段，危及執法人員之人身安全
    ，復攜帶兇器侵入他人住宅竊盜，危害民眾居住安寧及侵害他人財產權益，犯後
    未能賠償被害人之損失，惡性重大，並念其犯後坦承部分犯行等一切情狀，分別
    量處如主文第二項所示之刑，並定其應執行刑，以資懲儆。末查被告曾犯有多次
    竊盜前科，前已述明，其復於不到半年內，再次觸犯右開加重竊盜犯行，顯見其
    有犯竊盜罪之習慣，爰依竊盜犯贓物犯保安處分條例第三條第一項第一款之規定
    ，諭知於刑之執行前令入勞動場所強制工作三年，以資矯治。扣案之小型尖嘴鉗
    一把、闊嘴鉗二把、小型照明燈二支、白色背包一個、白色鐵鍊一條、一萬三千
    五百元，本院查無任何證據足證係被告供犯罪所用、預備供犯罪所用或因犯罪所
    得之物，不另宣告沒收，附此敘明。
四、公訴意旨另以：被告意圖為自己不法之所有，於八十九年五月七日二十時許，侵
    入高雄市左營區○○○路一０七六號乙○○住處，竊取乙○○置放於保險箱內因
    辦喜事而收取之現款五十餘萬元、美金六千餘元及金飾二十一兩 (合約八十餘萬
    元）得手，因認被告尚涉有刑法第三百二十一條第一項第一款加重竊盜罪嫌云云
    。惟：
(一)按犯罪事實應依證據認定之，無證據不得推定其犯罪事實，刑事訴訟法第一百五
    十四條定有明文。又認定不利被告之事實，須依積極證據，苟積極證據不足為不
    利於被告事實之認定時，即應為有利於被告之認定，不必有何有利之證據；事實
    之認定，應憑證據，如未能發現相當證據，或證據不足證明，自不能以推測或擬
    制之方法，以為裁判基礎，最高法院三十年上字第八一六號、四十年台上字八六
    號亦分別著有判例。
(二)公訴意旨認被告涉犯刑法第三百二十條第一項第一款之加重竊盜罪嫌，無非以被
    害人乙○○於八十九年五月七日二十一時許，發現住處遭竊並報警後，經警於失
    竊現場之保險箱內之信封上，採得行竊歹徒所留下之指紋二枚，經送內政部警政
    署刑事警察局鑑定結果，發現該指紋與被告丙○○之右食指與右拇指之指紋相同
    ，有該局八十九年五月二十三日局紋字第五六四號鑑定書一份在卷可憑，為其依
    據。
(三)訊之被告堅決否認有此竊盜犯行，辯稱：我僅於八十九年五月八日凌晨二時許，
    侵入乙○○住處竊盜，我侵入屋內時，該保險箱已遭他人破壞，其內已無錢財，
    警方所採集之現場指紋不是我竊取保險箱內之財物所留，八十九年五月七日晚上
    八時許之竊盜行為，應為他人所為等語。經查，據被害人乙○○於原審到庭陳稱
    ：「八十九年五月七日晚上九時許，我吃完歸寧喜宴回家時，發現家中遭竊，於
    三樓臥室內之保險箱遭破壞，損失財物有辦喜事而收取之現款五十餘萬元、美金
    六千餘元及金飾二十一兩，我旋即報警處理，第一次報案時警察來我家四處查看
    ，並在保險箱四周採指紋，惟未採到指紋，警方約十二點多才離開現場。翌日，
    凌晨二時許，我又發現有人侵入我住處三樓內行竊，我出聲大喊時，竊嫌即迅速
    逃離現場，第二次遭竊報案時，警方人員再度到場搜證，此次於二樓鐵櫃內之信
    封有採到二枚指紋，第一次竊賊並未翻動二樓之鐵櫃」等情觀之，警方人員所查
    獲之指紋並非於三樓保險箱內所採獲，而係於第二次遭竊之二樓鐵櫃內所採獲，
    公訴人認所採獲之指紋，係被告行竊三樓保險箱所遺留，尚有誤會。況倘若被告
    於八十九年五月七日晚上八時許，確曾侵入被害人住處竊取保險箱內之財物達八
    十餘萬元，則屋主之重要財物已遭被告洗劫一空，被告應無於被害人返回住處後
    第二度侵入行竊之必要？此外，被告經警查獲後，亦未在被告處查獲乙○○所有
    第一次遭竊之贓物，足證，被告所辯八十九年五月七日晚上八時許之竊盜行為，
    應為他人所為等語，尚堪採信。此外，復查無其他積極證據足資認定被告有此部
    分之犯行，此部分不能證明被告犯罪，原應為無罪之諭知，惟公訴意旨認此部分
    與前開有罪部分，為連續犯，有裁判上一罪關係，爰不另為無罪之諭知，附此敘
    明。
據上論斷，應依刑事訴訟法第三百六十九條第一項前段、第三六十四條、第二百九十
九條第一項前段，刑法第一百三十五條第一項、第三百四十九條第一項、第三百二十
一條第一項第一款、第二款、第三款、第五十一條第五款，罰金罰鍰提高標準條例第
一條前段，竊盜犯贓物犯保安處分條例第三條第一項第一款、第四條、第五條第一項
前段，判決如主文。
本案經檢察官朱文彬到庭執行職務。
中        華        民        國    九十    年    十    月    二十三    日
                臺灣高等法院高雄分院刑事第六庭
                                審判長法    官
                                      法    官
                                      法    官
不得上訴。
附錄本判決論罪之法條：
刑法第一百三十五條第一項
對於公務員依法執行職務時，施強暴脅迫者，處三年以下有期徒刑、拘役
或三百元以下罰金。
刑法第三百四十九條第一項
收受贓物者，處三年以下有期徒刑、拘役或五百元以下罰金。
刑法第三百二十一條
犯竊盜罪而有左列情形之一者，處六月以上五年以下有期徒刑：
一  於夜間侵入住宅或有人居住之建築物、船艦，或隱匿其內而犯之者。
二  毀越門扇、牆垣或其他安全設備而犯之者。
三  攜帶兇器而犯之者。
竊盜犯贓物犯保安處分條例第三條第一項
十八歲以上之竊盜犯、贓物犯，有左列情形之一者，得於刑之執行刑，令入勞動場所
強制工作：
一、有犯罪之習慣者。
二、以犯竊盜罪或贓物罪為常業者。


司法院資訊處製作；財團法人民間司法改革基金會備份。
